臺灣高等法院刑事判決　　　　　　　 100年度上易字第1863號
上　訴　人
即　被　告　馮瑞麟
上列上訴人因竊盜案件，不服臺灣板橋地方法院100 年度易字第
660號，中華民國100 年5月31日第一審判決（起訴案號：臺灣板
橋地方法院檢察署99年度偵字第29559、30597號），提起上訴，
本院判決如下：
    主  文
上訴駁回。
    事  實
一、馮瑞麟前因竊盜等案件，經臺灣臺北地方法院裁定應執行有
    期徒刑3 年10月確定，於民國97年7 月16日縮刑期滿執行完
    畢。詎猶不知悔改，竟意圖為自己不法之所有，於99年9 月
    8 日上午10時前之日間某不詳時間（並無證據證明係夜間侵
    入，檢察官起訴書載為99年9 月8 日上午某時許），至邵啟
    榮位於臺北縣永和市（現改制為新北市永和區○○○路241
    號7 、8 樓之住處，先以不詳器具（無證據證明為可供作兇
    器使用之器具）破壞上址8 樓房間之鐵窗安全設備後，再踰
    越鐵窗侵入上開處所（無故侵入住宅部分未據告訴），竊取
    邵啟榮所有，鑽石戒指2 只（價值新臺幣15萬元）、金戒指
    1 只（價值1 萬元）、美金1,000 元、洋酒3 瓶（價值6,00
    0 元），得手後離去。嗣因現場遺留發票2 紙，經警循線調
    閱監視錄影畫面得悉該發票為馮瑞麟購物之憑證，始查悉上
    情。
二、案經邵啟榮訴由臺北縣政府警察局（現改制為新北市政府警
    察局）永和分局移送臺灣板橋地方法院檢察署檢察官偵查起
    訴。
    理  由
壹、程序部分：
一、上訴審判範圍：
    上訴人即被告馮瑞麟不服第一審判決，提起上訴後，於本院
    行準備程序時，撤回原判決犯罪事實欄一、(一)之普通竊盜罪
    及一、(三)、(四)之加重竊盜罪等部分之上訴（見本院卷第34、
    37頁），故本院僅就原判決犯罪事實欄一、(二)被告被訴加重
    竊盜罪部分為審理，合先敘明。
二、按被告以外之人於審判外之言詞或書面陳述，除法律有規定
    者外，不得作為證據，刑事訴訟法第159條第1項固有明文；
    惟被告以外之人於審判外之陳述，雖不符同法第159條之1至
    之4 規定，而經當事人於審判程序同意作為證據，法院審酌
    該言詞陳述或書面陳述作成時之情況，認為適當者，亦得為
    證據。又當事人、代理人或辯護人於法院調查證據時，知有
    第159條第1項不得為證據之情形，而未於言詞辯論終結前聲
    明異議者，視為有前項之同意，同法第159條之5亦定有明文
    。本件檢察官及被告於本院審判程序中，對於本案相關證人
    於警詢、偵查中之證述暨其他相關具傳聞性質之證據資料之
    證據能力，均表示無意見，且迄於言詞辯論終結前亦未聲明
    異議。本院審酌本案證人之陳述及證據資料作成時之情況，
    核無違法取證或其他瑕疵，證據力亦無明顯過低之情形，認
    為以之作為證據為適當，是依刑事訴訟法第159條之5規定，
    自均得作為證據。
三、被告對於扣案之統一發票二紙之來源及據以取得超商內監視
    器翻拍畫面之真偽有所爭執，主張無證據能力云云，惟查該
    統一發票之取得係被害人邵啟榮於其住處發現失竊時在其住
    所內拾獲交予警察，非警察違背法定程序所取得之物，業據
    證人即當時查獲本案之員警徐裕庭到院證述詳，自無非違反
    法定程序所取得之物，當然有證據能力；又警依取得之發票
    循線翻攝超商內之監視錄影畫面，業經證人徐裕庭到院證述
    明白，並提出相關超商之外觀照片以補正該監視畫面取得地
    點之所在，且經原審法院當庭播放監視錄影畫面，被告對取
    自臺北市○○路○ 段31號超商監視畫面中翻拍取得之照片中
    之人為被告本人並不爭執（見原審卷第64頁），且被告於審
    理時自行比對證人徐裕庭拍攝超商所在地點之外觀照亦認與
    實際所見相符（見原審卷第99頁），而監視錄影畫面及其翻
    拍照片乃係以錄影、照相技術以機械式擷錄取得當時存在之
    影像，未經人工修正、剪輯再以播放設備重新呈現還原當時
    情形，其真實性自可保，復如前述，證人徐裕庭所提之照片
    及卷附之翻攝之錄影畫面即未經人工修正、剪輯，並經原審
    法院當庭播放為證據之調查，自有證據能力。
貳、實體部分：
一、訊據上訴人即被告馮瑞麟矢口否認有上開竊盜犯行，辯稱：
    我住中和且不喝酒，不可能為了買2 罐啤酒騎車來回約1個
    小時去士林，然後再騎回來，被害人邵啟榮家中所留之發票
    2 紙不是我的，且我平常出門只有攜帶螺絲起子，沒有帶其
    他東西，那個鐵窗管子那麼粗，我沒有那麼大的力氣，不可
    能破壞鐵窗云云，惟查：
  (一)上揭被害人邵啟榮之住處如何遭竊及於現場拾得竊嫌所遺留
    之統一發票2 紙等事實，業據證人即告訴人邵啟榮迭於警詢
    中證述明白（見偵字第30597 號卷第11、12頁），並有現場
    照片2 幀及被害人邵啟榮於其住處內拾獲之非被害人邵啟榮
    及其家人所有之消費憑證統一發票2 紙在卷可稽（見偵字第
    30597 號卷第24、25頁）。又證人即查獲之員警徐裕庭如何
    依循被害人所提供之前開統一發票所示之消費時間、地點調
    取消費當時之監視錄影畫面並翻拍成錄影光碟及照片一節，
    業據證人徐裕庭於原審審理中結證綦詳（見原審卷第62至65
    、70頁），是該錄影畫面與翻拍照片並無被告所指瑕疵之情
    ，自無疑義。復觀諸該2 紙統一發票消費結帳之時、地雖有
    不同，惟據卷附翻拍照片（見偵字第30597 號卷第26頁）所
    示消費結帳之人衣著相同、身形體態相仿，該2 紙發票顯係
    同一人消費所得，而該2 紙統一發票適巧同時遺失，復遭他
    人同時拾得之可能性微乎其微，況且該2 紙統一發票所示之
    消費時間均為99年9 月7 日凌晨，時距被害人邵啟榮住處遭
    竊之時間僅一天有餘，在此短時間內，當可排除遭不詳人士
    於上開時、地同時拾得後仍攜行並遺留於失竊現場，職是之
    故，遺留在被害人邵啟榮住處內之該2 紙統一發票所示之消
    費者，應係侵入被害人邵啟榮住處並著手行竊之人，殆無疑
    問。復參以，原審當庭提示前開翻拍照片，被告對該臺北市
    ○○路○ 段31號統一超商之監視錄影畫面翻拍之照片（即偵
    字第3059 7號卷第26頁上方編號3 之照片）中前往消費結帳
    之人為被告本人並不爭執（見原審卷第64頁）；而於本院當
    庭提示前開翻拍照片時，被告亦自承翻拍照片（包括前開編
    號3 及其下方於臺北市○○路94號統一超商翻拍之編號4照
    片）中前往消費結帳之人為其本人（見本院卷第34頁反面）
    。是被告即為該2 紙統一發票之消費者，自足認被告確有侵
    入被害人邵啟榮住處行竊之犯行。
  (二)至被告於原審審理中雖辯以：（99年）11月3 日我去秀朗派
    出所，警察將我的背包拿過去，也許發票是夾在背包裡面，
    這張發票肯定不是我的，我沒有喝酒的習慣，為何要買啤酒
    、錄影畫面不是在至誠超商翻拍的，發票不是我的，因為我
    不喝酒云云，然依證人邵啟榮於99年9月8日報案時業已提出
    系爭統一發票2 紙，此有證人邵啟榮之警詢筆錄一份在卷足
    憑（見偵字第30597號卷第11、12頁），是被告辯以該2紙統
    一發票可能為警取自其背包內，自屬無稽；再者，證人徐裕
    庭於原審審理時庭呈之統一超商至誠店之外觀照片所示該店
    騎樓處有紅磚色磁磚之柱子，核與卷附證人徐裕庭翻拍自統
    一超商至誠店之監視器畫面所示由超商內往外拍攝得之店外
    背景相同，且被告於原審審理時自行比對證人徐裕庭庭呈之
    統一超商至誠店之外觀照片，亦表示證人徐裕庭所提之超商
    外觀照片之拍攝地點確為統一超商至誠店及福國店無誤（見
    原審卷第99頁），是被告辯稱證人徐裕庭係在統一超商其他
    營業據點取得我消費結帳之畫面云云，亦難採信。更何況證
    人徐裕庭於原審證稱：我是在被告被查獲帶回訊問室時才看
    到被告，我調閱監視器畫面的時候，也不知道他的名字，也
    沒有看過他的人，我只是去超商調閱他的消費狀況而已，我
    是在99年9 月7 日過兩天後才去的，畫面上的攝影時間記載
    的是錄影帶的時間，不是實際去超商拍攝的時間，當時這兩
    張發票是被害人提供的，我們去現場查的時候，被害人在現
    場指給我們看等語（見原審卷第63頁正面至第64頁反面），
    而該超商監視畫面拍攝之日期確為99年9 月7 日，亦據原審
    當庭勘驗無訛，此有原審100 年4 月25日審判筆錄在卷可參
    （見原審卷第65頁），是證人徐裕庭於調閱監視錄影畫面前
    ，既未曾與被告有所接觸，苟非被害人邵啟榮提供前揭統一
    發票，證人徐裕庭如何能於99年11月3 日被告到案前即預先
    掌握被告消費之所在，並進而取得被告消費結帳之畫面，是
    在在證明證人徐裕庭係依被害人於99年9 月8 日報案時提供
    之遺留現場統一發票始循線查得被告消費結帳之畫面，被告
    漫言指摘統一發票之取得有異及畫面不實，應係卸責之詞，
    不足採信。
  (三)綜上，本案事證明確，被告竊盜犯行洵堪認定，應依法論科
    。
二、核被告所為，係犯刑法第321 條第1項第2款之毀越安全設備
    竊盜罪。查被告行為後，刑法第321 條業於100年1月26日修
    正公布，並自100年1月28日施行。修正前該條（即舊法）法
    定刑為「6月以上5年以下有期徒刑」，修正後該條（即新法
    ）法定刑則為「6月以上5年以下有期徒刑，得併科新臺幣10
    萬元以下罰金」，經依刑法第2條第1項所定「從舊從輕」原
    則比較新舊法律規定結果，新法並未有利於被告，爰依刑法
    第2條第1項前段規定，適用修正前刑法第321 條規定予以論
    罪科刑。
三、原審經詳細審理後，適用修正前刑法第321 條第1項第2款之
    規定，並審酌被告有事實欄所列犯罪前科紀錄，其受有期徒
    刑之執行完畢，5 年以內故意再犯本件有期徒刑以上之罪，
    為累犯，依刑法第47條第1 項規定加重其刑，另審酌被告不
    思以正當方法賺取財物，竟貪圖私慾，任意竊取他人財物，
    所為非是，兼衡其素行、智識程度、犯罪動機、目的、對被
    害人所生財產損害程度及犯後坦承犯行之態度等一切情狀，
    量處有期徒刑8 月，經核其認事用法，均無違誤，量刑亦屬
    妥適，被告上訴空言否認犯行，為無理由，應予駁回。
據上論斷，應依刑事訴訟法第368條，判決如主文。
本案經檢察官吳國南到庭執行職務。
中    華    民    國   100    年    10    月    11    日
                  刑事第一庭審判長法  官  葉騰瑞
                                  法  官  莊明彰
                                  法  官  彭政章
以上正本證明與原本無異。
不得上訴。
                                  書記官  杜宜寧
中    華    民    國   100    年    10    月    11    日
附錄本案論罪科刑之法律條文：
修正前中華民國刑法第321條
（加重竊盜罪）
犯竊盜罪而有左列情形之一者，處 6 月以上、 5 年以下有期徒
刑：
一、於夜間侵入住宅或有人居住之建築物、船艦或隱匿其內而犯
    之者。
二、毀越門扇、牆垣或其他安全設備而犯之者。
三、攜帶兇器而犯之者。
四、結夥三人以上而犯之者。
五、乘火災、水災或其他災害之際而犯之者。
六、在車站或埠頭而犯之者。
前項之未遂犯罰之。